【裁判字號】    97,執消債更,2
【裁判日期】    990413
【裁判案由】    更生事件
【裁判全文】
臺灣嘉義地方法院民事裁定           97年度執消債更字第2號
聲  請  人
即債務人    子○○
訴訟代理人  張麗雪律師
債  權  人  中國信託商業銀行股份有限公司
法定代理人  辰○○○○
債  權  人  臺灣新光商業銀行股份有限公司
法定代理人  戊○○
代  理  人  丑○○
債  權  人  萬泰商業銀行股份有限公司
法定代理人  申○○
代  理  人  乙○○
債  權  人  台北富邦商業銀行股份有限公司
法定代理人  戌○○
債  權  人  華南商業銀行股份有限公司
法定代理人  丙○○
代  理  人  卯○○
債  權  人  台新國際商業銀行股份有限公司
法定代理人  丁○○
債  權  人  玉山商業銀行股份有限公司
法定代理人  巳○○
債  權  人  聯邦商業銀行股份有限公司
法定代理人  己○○
訴訟代理人  壬○○
債  權  人  香港商香港上海匯豐銀行股份有限公司
法定代理人  寅○○
債  權  人  國泰世華商業銀行股份有限公司
法定代理人  庚○○
代  理  人  酉○○
債  權  人  友邦國際信用卡股份有限公司
法定代理人  未○○
代  理  人  午○○
債  權  人  華泰商業銀行股份有公司
法定代理人  癸○○
代  理  人  辛○○
債  權  人  中央健康保險局南區分局
法定代理人  甲○○
上列債務人聲請消費者債務清理事件，經本院於97年7月29日以
97年度消債更字第35號裁定開始更生程序，本院裁定如下：
    主  文
債務人所提如附件所示之更生方案應予認可。
債務人在未依更生條件全部履行完畢前，應受如附表之生活限制
。
    理  由
一、債務人更生方案意旨略以：債務人現無擔保及無優先權債務
    總額為2,040,857元，每期於前4年願清償8,500元、後4年願
    清償11,000元，並自認可方案裁定確定之翌日起，依債權比
    例於每月10日分別電匯給各債權人，共計清償8年，並以1個
    月為1期，共計清償96期，清償總金額為936,000元，無擔保
    及無優先權債權人受清償成數為45.86％（詳參附件三債務
    人更生方案）。
二、債務人有薪資、執行業務所得或其他固定收入，法院認更生
    方案之條件公允者，得不經債權人會議可決，逕依債務人之
    聲請或依職權以裁定認可更生方案；法院為認可之裁定時，
    因更生方案履行之必要，對於債務人在未依更生條件全部履
    行完畢前之生活程度，得為相當之限制，消費者債務清理條
    例第64條第1項、第62條第2項分別定有明文。申言之，消費
    者債務清理條例之目的，除保障債權人集團性滿足之最大化
    及公平化外，並為賦與債務人重建復甦其經濟生活之機會，
    故消費者債務清理程序制度之構築首需強調生活再建及破綻
    預防，提高債務人工作意願並改善其生活習慣，使能重新出
    發，從而保障其生存權，並促進其義務遂行能力，儘可能永
    續性回復信用。是若還款額度逾越所能負擔之極限過大，債
    務人勢必無以清償，終至喪失其還債之意願，則債權人則因
    實際受償的金額降低，反蒙受實際不利益。因而更生方案是
    否合理、可行，應視債務人財產狀況（含現有資力與將來收
    入來源）、清償能力及經濟信用等評估，及考量債權人之受
    償額度（如「清算保障原則」─本條例64條第2項第4款參照
    ），予以客觀判斷，始不違背前述說明。經查：
（一）債務人現任職於新明食品行，此經債務人陳報在案，並檢
      附在職證明書、薪資袋在卷可參，堪信屬實。又債務人前
      於98年12月28日調查庭自陳：「（事務官問：每月收入？
      ）如果沒有請假，每個月2萬元，如果有請假，按請假天
      數扣款。」、「（事務官問：為何提出之薪資袋有扣款金
      額？）工作月份有大小月，小月每星期工作5天，大月每
      星期工作6天，小月因有休息，所以有扣款。」、「（事
      務官問：每月平均薪資？）18,000元。」、「（事務官問
      ：責任津貼1,000元，是否固定？）固定，若該月請假超
      過5日，就沒有責任津貼的收入。」、「（事務官問：年
      終獎金多少？）我工作8年，年終獎金不固定，大約2千至
      6千不等。」（見本院98年12月28日調查筆錄第2至3頁）
      。準此，債務人除每月固定薪資外，尚領有責任津貼1,00
      0元及若干加班費、年終獎金，本院爰依債務人98年度每
      月薪資袋數額，平均計算加班費為281元、年終獎金為405
      元，總計債務人更生方案履行期間每月固定薪資收入為
      19,686元（計算式：18,000元＋1,000元＋281元＋405元
      ＝19,686元）。
（二）債務人提出之更生方案是否公允：
    1.債務人主張每月個人必要生活費用為7,796元（包括伙食
      、家庭用品、電費、瓦斯、油資、強制險、健保費等項目
      ），另支出扶養費每月3,000元等語。經查，行政院內政
      部所公佈98年度台灣省低收入戶每人每月平均最低基本生
      活費為9,829元，此經行政院內政部98年度台內社字第098
      0031312號函公告在案，債務人既主張每月必要費用僅須
      7,796元，尚且低於前揭最基本之生存權保障標準之9,829
      元，該部分支出自難認非屬適當且必要。至於扶養費3,00
      0元部分，另查，債務人與配偶須扶養3名子女（現年18歲
      、16歲及14歲），此亦有債務人全戶戶籍謄本在卷可憑，
      堪認屬實。本院審酌前情，另參諸財政部國稅局公告96年
      度扶養免稅額為每人每年77,000元（即每人每月6,417元
      ），則債務人所支出之扶養費3,000元，未逾生活必要支
      出程度，自屬適當。是債務人更生方案履行期間每月必要
      支出為10,796元（計算式：個人必要生活費用為7,796元
      ＋子女扶養費3,000元＝10,796元）。經上計算，債務人
      每月收入19,686元，扣除更生方案履行期間每月必要支出
      為10,796元後，僅餘8,890元（計算式：19,686元－10,79
      6元＝8,890元），所提之更生方案係將剩餘金額中提列8,
      500元作為每月更生還款金額，另酌留390元作為債務人應
      急之用，是債務人已勉力提出還款方案及金額，確有履行
      更生方案之誠意。
    2.又債務人3名子女現年18歲、16歲及14歲，於債務人更生
      方案履行期間將至成年。債務人考量此點，另提出兩階段
      之方案，折衷於第4年以後，將每月支付之扶養費用移作
      清償債權人之用，每月還款金額提高為11,000元，準此，
      系爭方案清償總金額為936,000元，債務總清償成數為45.
      86％，堪認清償總額已達債權總額相當成數，債權人受償
      金額亦不致過低。
    3.況且本條例立法目的，除保障債權人集團性滿足之最大化
      及公平性外，並為賦與債務人重建復甦經濟生活之機會。
      本件債務人更生方案已盡其償還能力，同前所述，如更生
      方案不予認可，依本條例規定唯有開始進行清算，債務人
      僅餘存款2,000元，尚且不敷清算程序費用，未具清算實
      益，反易致使債權人一無所得，對債權人同為不利尤甚。
      且若還款額度逾越債務人所能負擔之極限過大，債務人勢
      必無法清償，終至喪失其還債之意願，則債權人實際受償
      之金額勢必大幅降低，因而反受實質之不利益，適有害於
      債權人債權之保障與本條例為重建債務人經濟生活之立法
      目的。
    3.本院衡酌前情，認債務人已提出其最大限度之還款方案及
      金額、確有履行更生方案之誠意，且該更生方案公允、適
      當且可行。
四、綜上所述，本件債務人確有薪資固定收入，所提更生方案條
    件公允，且亦無同條例第63條、第64條第2 項所定不應認可
    之消極事由存在，揆諸消費者債務清理條例之立法目的，為
    保障債權人公平受償，並謀求消費者經濟生活之更生，則本
    件更生方案自應予認可，另依消費者債務清理條例第62條第
    2 項之規定，在債務人未依更生條件全部履行完畢前之生活
    程度，裁定為相當之限制，爰裁定如主文。
中    華    民    國    99    年    4     月    13    日
                  民事第一庭司法事務官  葉佩如
上為正本係照原本作成。
如不服本裁定，應於裁定送達後10日內，以書狀向本院提出異議
。
中    華    民    國    99    年    4     月    13    日
                            書  記  官  林昱宏

司法院資訊處製作；財團法人民間司法改革基金會備份。
